【裁判字號】    97,上訴,3284
【裁判日期】    971023
【裁判案由】    違反電信法
【裁判全文】
臺灣高等法院刑事判決                97年度上訴字第3284號
上  訴  人  臺灣桃園地方法院檢察署檢察官
被      告  乙○○
上列上訴人因違反電信法案件，不服臺灣桃園地方法院97年度訴
字第154號，中華民國97年6月5日第一審判決（聲請簡易處刑案
號：臺灣桃園地方法院檢察署96年度偵字第5331號），提起上訴
，本院判決如下：
    主  文
上訴駁回。
    理  由
一、聲請簡易判決處刑意旨略以：被告乙○○意圖為自己不法之
    所有，於民國95年11月7日凌晨1時57分許、凌晨1時58分許
    、凌晨2時9分許及凌晨2時29分許，在桃園縣龜山鄉○○○
    街74號居處，利用電腦設備連結網際網路（使用網路位址IP
    ：61.231.238.154）至和信超媒體股份有限公司（下稱和信
    公司）所維護之「戲谷遊戲」網站上，未經被害人甲○○之
    同意或授權，接續以無線方式盜用被害人甲○○所有向台灣
    大哥大股份有限公司（下稱台哥大公司）申請之0000000000
    號行動電話號碼，向和信公司購買遊戲點數1,800點，共計
    新台幣（下同）1,800元，並儲值至其向友人徐翠萍借用之
    「kkkjjj3101」戲谷帳號之中。嗣經被害人甲○○收受前揭
    行動電話帳單，發覺有異向警方報案，始查悉上情，因認被
    告係犯電信法第56條第1項之盜用他人電信設備通信罪嫌云
    云。
二、按犯罪事實應依證據認定之，無證據不得認定犯罪事實；又
    不能證明被告犯罪者，即應諭知無罪之判決，刑事訴訟法第
    154條第2項、第301條第1項分別定有明文。次按認定不利於
    被告之事實，須依積極證據，苟積極證據不足為不利於被告
    事實之認定時，即應為有利於被告之認定，更不必有何有利
    之證據；又告訴人之告訴，係以使被告受刑事訴追為目的，
    是其陳述是否與事實相符，仍應調查其他證據以資審認，有
    最高法院30年上字第816號、52年台上字第1300號判例意旨
    可資參照。
三、公訴人認被告涉犯上揭罪嫌，無非係以被告自承以其母親之
    名義身裝之網路（IP：61.231.238.154），平時均由其使用
    、證人徐翠萍、林俊英之證述，並有台哥大電話帳單、通聯
    調閱查詢單、和信公司函附之kkkjjj3101會員帳號申登資料
    、購買點數明細、登入紀錄、IP查詢單、中華電信公司數據
    通信分公司南區客服中心回覆單等在卷為憑，為其主要論據
    。
四、訊據被告固坦承以其母康吳秀雲名義申裝之網路（IP：61.2
    31.238.154），平時均由其使用，也曾經借用徐翠萍所有「
    kkkjjj3101」之戲谷帳號，上網購買點數，惟矢口否認有公
    訴人所指之犯行，並辯稱：當初跟賣家表示要買遊戲金幣，
    賣家要其提供帳號給他，本以為賣家係要在遊戲中以故意輸
    的方式，將金幣輸入其帳號，就提供徐翠萍之帳號及密碼給
    他，後來登入徐翠萍之帳號發現賣家所交付的是點數不是金
    幣，對方說要自己將點數換成金幣，其想已經付錢了他叫我
    換就換。其不認識甲○○，也不知道她的行動電話號碼，亦
    無盜用她的行動電話進行小額付費購買點數，只是花錢向玩
    家購買點數，且買點數的IP與其所使用的IP不同等語。
五、經查：
(一)程序方面：
    本件認定事實所引用之本件卷內卷證資料，被告於本院對其
    證據能力並不爭執（見本院卷第33至34頁），且被告未於本
    院言詞辯論終結前聲明異議，依刑事訴訟法第159條之5第2
    項規定，視為已有將該等傳聞證據採為證據之同意，本院審
    酌卷內所有證據資料作成之情況，並無違法取證之情形，認
    應係出於其自由意志，具有可信性，並無不適宜作為證據之
    情形，認具有證據能力，核先敘明。
(二)實體方面：
  (1)本件被害人甲○○所有之行動電話門號0000000000號遭人於
    95年11月7日盜用，並以小額付費之機制，共計付費1,800元
    購買戲谷遊戲點數1,800點，儲值入kkkjjj3101之帳號內，
    而上開kkkjjj3101之帳號，係由證人徐翠萍以其夫所申請之
    中華電信公司網路IP所註冊申請並借予被告使用，且被告亦
    坦承曾於95年11月7日凌晨1時57分許、1時58分許、2時01分
    許、2時09分許、2時30分許曾以其母康吳秀雲名義申裝之網
    路（IP：61.2 31.238.154），登入上開帳號進入戲谷網站
    ，查看其所購買之遊戲金幣是否存入上開帳號等情，業據被
    害人甲○○於原審偵審中證述明確，證人徐翠萍、林俊英於
    檢察官偵查中證述在卷，並有被害人甲○○台哥大公司95年
    11月電信費帳單、通聯調閱查詢單、和信公司戲谷分公司函
    附之0000000000號行動電話消費明細、購買明細在卷可稽、
    上開kkkjjj3101帳號註冊資料、中華電信公司數據通信分公
    司南區客服中心回覆單、IP查詢資料、和信公司戲谷分公司
    提供之遊戲帳號登入紀錄一紙在卷可稽、中華電信公司數據
    通信分公司南區客服中心回覆單等在卷為憑，足認被害人甲
    ○○所有之上開行動電話門號0000000000號於95年11月7日
    ，確有遭人以小額付費之機制，購買戲谷遊戲點數1,800 點
    後，儲值入上開被告所使用之kkkjjj3101之帳號內，但原審
    向和信公司戲谷分公司函詢上開帳號kkkjjj3101之消費明細
    及儲值之上線IP，經該公司函覆：帳號kkkjjj3101於95年11
    月7日確曾以0000000000之行動電話小額付費入帳之方式，
    分別購買遊戲點數720、720、360點（共1,800點，訂單編號
    為0000000、0000000、0000000），儲值之IP為222.244.132
    .91，有和信公司戲谷分公司函覆消費明細及上線IP位址資
    料在卷可稽（見原審桃簡字第3078號卷第22頁），而上開訂
    單編號0000000、0000000、0000000之交易時間係分別於95
    年11月7日凌晨1時06分、07分、08分，亦有檢察官庭呈之矽
    谷號碼「0000000」，的娛樂管點數交易紀錄在卷可稽（見
    原審訴字卷第36頁），益見利用被害人甲○○所有之行動電
    話門號0000000000號以小額付費機制購買遊戲點數之人，係
    於95年11月7日凌晨1時06分、07分、08分，以IP位址222.24
    4.132.91之IP上線，向和信公司購買遊戲點數1,800點後儲
    值入上開帳號內，與公訴人所指被告係利用以其母親之名義
    身裝之網路（IP：61.231.238.154），於95年11月7日凌晨1
    時57分許、凌晨1時58分許、凌晨2時9分許及凌晨2時29 分
    許，以被害人甲○○所有之行動電話門號，向和信公司購買
    遊戲點數1,800點，二者IP位址及交易時間均不相符，則以
    被害人所有之行動電話向和信公司購買遊戲點數之人，是否
    確為被告，即有可疑。
  (2)而上開IP位址222.244.132.91，經原審向財團法人台灣網路
    資訊中心（Taiwan Network International Center）洽詢
    ，經該中心轉介，原審依職權以APNIC（Asia Pacific Netw
    ork Information Centre，亞太網際網路資訊中心，負責管
    理亞太地區○○○路資源之區域註冊單位）提供之WHOIS網
    域名稱及IP位址資料庫線上查詢得知：該IP：222.244.132.
    91介於222.240.0.0至222.247.255.255之區段之間，該區段
    IP之網際網路服務提供者為「CHINANET HUNAN PROVINCE NE
    TWORK, China Telecom」（中國電信公司，湖南省電信網絡
    ）之單位，其區段發放之國家代號則為「CN」即中國大陸地
    區，有原審查詢APNIC WHOIS資料庫之明細在卷可佐（見原
    審桃簡字第3078號卷第27頁），由上可知，以被害人之所有
    之行動電話小額付費機制申購遊戲點數之人所使用之IP位址
    及實際位置應係於中國大陸地區，堪認利用電腦設備連結網
    際網路（使用網路位址IP：222.244.132.91）至和信公司所
    維護之「戲谷遊戲」網站上，以被害人甲○○所有之行動電
    話門號0000000000小額付費機制向和信公司購買遊戲點數1,
    800點之人應係另有其人而非被告，益見被告所辯轉入其帳
    號之點數，係由他人購買後轉入等情，應非虛妄。
  (3)公訴人雖以被告就其是否使用上開「kkkjjj3101」帳號前後
    所供不一，已見其有卸責之情，且被告辯稱：沒有任何與該
    網友交易之資料，交易方式係將錢匯給對方，忘記係用ATM
    轉帳還是去由郵局匯款，惟本案之儲值IP在大陸地區，被告
    係向他人購買遊戲金幣，卻存入遊戲點數，且遊戲點數一點
    一元，亦據被告供述及證人徐翠萍證述在卷，被告竟以高價
    匯款向他人購買點數，被告對此特殊交易，竟不復記憶，亦
    與常情相違。況買受遊戲金幣並無庸提供帳號密碼，此查諸
    戲谷網站或客服專線即明，縱認被告並非偽裝封包內容或透
    過大陸工作站連結上網，亦難認被告無何犯意聯絡及行為分
    擔云云，但查：
  證人徐翠萍於檢察官偵查中證稱：被告否認使用上開kkkjjj
    3101帳號，可能該帳號不是他的，他不記得等語（見偵5331
    號卷第45頁），於原審時證稱：kkkjjj3101帳號因為遊戲等
    級很低，有其他等級高的帳號，所以就將上開帳號、密碼告
    知被告，借予被告使用等語（見本院桃簡字第3078號卷第14
    、15頁），且被告自承主要使用之帳號為「AA0000000」，
    僅向徐翠萍藉用上開kkkjjj3101帳號購買遊戲幣等情，衡情
    被告既然平日主要係使用其所有之「AA0000000」帳號上線
    玩遊戲，向徐翠萍借用上開kkkjjj3101帳號，僅係上線購買
    遊戲金幣臨時使用，經警方突然提示詢問有無看過kkkjjj31
    01帳號，一時間答稱「沒有印象」，應係不復記憶所致，且
    其於原審時已坦承：上開帳號係向徐翠萍借的等語（見原審
    桃簡3078號第12頁），足認被告應非故意否認曾使用上開kk
    kjjj3101帳號，自不得單純以被告前後辯稱有所不一，即遽
    認被告有卸責之情，公訴人執此爭辯，尚嫌無據。
  本件上線儲值之IP位址，乃原審事後向APNIC WHOIS之資料
    庫查詢後得知係位於大陸地區，並無證據證明被告事前就交
    易之網友之所在地區有所知悉，亦無從認定被告於本件遊戲
    幣交易前即認知本件交易情況特殊，而預先就轉帳、匯款資
    料加以留存，且警方於96年1月31日首次通知被告接受調查
    ，距事發之95年11月7日約有三月之久，則被告辯稱：其係
    向一名不知真實姓名年籍資料之網友購買遊戲幣，係用自動
    付款機器（ATM）或郵局填寫匯款單匯款給對方，已經忘記
    了等語，且未就該交易資料留存，而無法提供轉帳、匯款資
    料，亦與常情並無違背。至被告於原審時雖供稱：購買點數
    1,800點款超過1,800元等語，然被告於該次庭訊時亦供稱其
    與該人交易不止這次等語（見原審訴字第154號卷第33頁）
    ，且觀之卷付之和信公司戲谷分公司函附之0000000000號行
    動電話消費明細，上開kkkjjj3101帳號另曾於95年11月6日
    ，分別儲值遊戲點數720、720、360點（共1,800點），與本
    件儲值之時間相近，則被告所稱其支付超過1,800元，是否
    係指其與該人之所有交易金額，亦有合理之懷疑，況被告於
    本院時明白供稱：本件購買點數之匯款係由丁瑩珊帳戶匯款
    至賣家陳永之帳戶，共買了約台幣3,000多元，人民幣約800
    多元等語，更見被告於於原審所供其支付超過1,800元，應
    係指其與該人之所有交易而言，公訴人認被告以高價匯款向
    他人購買點數云云，顯屬誤會。
  況本件利用被害人甲○○所有之行動電話門號0000000000號
    以小額付費機制購買遊戲點數之人，係於95年11月7日凌晨1
    時06分、07分、08分，以IP位址222.244.132.91之IP上線，
    向和信公司購買遊戲點數1,800點後儲值入上開帳號內等情
    ，已如上述，且被告於原審時供稱：當初購買遊戲金幣時，
    記得對方要求提供遊戲帳號與密碼，就以為對方是要以許多
    遊戲玩家交易遊戲幣之方式－即「一人操作不同帳號角色進
    行遊戲，而故意輸錢（遊戲幣）予伊帳號角色」之方式，輸
    入遊戲幣至其所提供之帳號內，未料在對方告知已經輸入完
    畢後，以上開「kkkjjj3101」帳號登入網站，只有增加遊戲
    儲值點數而無遊戲幣之增加，經詢問對方以後，對方告知自
    行將點數轉換為遊戲幣等語（見原審訴自第154號卷第31至
    33頁），並參諸和信公司戲谷分公司所提供之交易明細（見
    同上卷第36頁），足見被告主觀上係欲以許多遊戲玩家交易
    遊戲幣之方式，向該不知名網友購買金幣，而提供帳號、密
    碼予該不知名網友，該不知名之網友乃以被告所提供之帳號
    、密碼，直接向和信公司以行動電話小額付費之方式購買遊
    戲點數1,800點。是以公訴人指稱買受遊戲幣並無須玩家提
    供密碼等情，與本件之交易模式不同，自不得據為不利被告
    之證據。
  再者，台哥大公司所提供予「戲谷遊戲」用戶之行動電話小
    額付費服務之消費認證流程為：1.用戶於戲谷網頁選擇台灣
    大哥大手機小額付費。2.用戶於戲谷網頁輸入戲谷帳號、密
    碼。3.用戶於戲谷網頁輸入手機門號。4.戲谷發送一次性臨
    時密碼（one time password）簡訊至用戶手機中。5.用戶
    於戲谷網頁中輸入一次性臨時密碼，通過戲谷認證後，選擇
    所要購買之商品。6.用戶於戲谷網頁選擇點數之儲值遊戲帳
    號。7.用戶進入台哥大公司網頁，系統自動帶出之前輸入之
    手機號碼。8.用戶於台哥大公司網頁輸入手機號碼之加值服
    務密碼。9.用戶於台哥大公司網頁輸入該手機號碼持有人之
    身分證字號。10.經台哥大公司認證授權後，完成付款程序
    ，有台哥大公司97年1月23日台信值（97）字第0068號函在
    卷可參（見原審桃簡字第3078號卷第8頁），足見使用被害
    人之手機小額付費服務，除需輸入被害人之手機號碼外，尚
    需知悉被害人之身分證字號，而被告與被害人本件案發以前
    並不相識，業據被告與被害人於偵查中當庭確認（見偵字第
    5331號卷第38頁），且被告事後欲避免遭追查，當無以自己
    家人申裝之網路服務提供之IP位址上線查看遊戲帳號狀況，
    徒自曝於檢警偵查網絡之中，況遍查卷附資料，復無關於被
    告知悉被害人之行動電話門號或身分證字號或與上開不知名
    之網友有使用被害人之手機小額付費服務之犯意聯絡、行為
    分擔之證據，自難僅憑公訴人臆測之詞，即遽認被告與上開
    上開使用被害人之手機小額付費服務之人有犯意聯絡及行為
    分擔。
  (4)末按行動通信業者提供門號申用人利用之小額付費機制，係
    採用電腦網路為平台，提供合作廠商代收代付服務，用戶可
    於合作廠商網站購買服務或遊戲點數等小額商品，並由行動
    通信業者於下期帳單中代收該筆款項，係屬付款代收形式，
    用戶於使用過程中，除接受部分合作廠商發送之認證密碼外
    ，並無使用行動通信行為之必要，有台哥大公司台信值（97
    ）字第0068號函釋明在卷可稽（見原審桃簡字第3078號卷第
    8頁），則本件真正行為人僅係利用他人手機門號代為向和
    信公司戲谷分公司付款，係盜用他人付款代收之機制，並無
    任何通信行為，自無適用電信法第56條第1項之盜用他人電
    信設備罪之餘地，乃簡易判決處刑意旨認被告係以無線方式
    盜用被害人之電信設備通信，亦有疑義，附此敘明。
  (5)綜上所述，公訴人所提出之證據並無法證明被告有違反電信
    法之罪嫌，此外，復查無其他積極證據，足資證明被告有公
    訴人所指之犯行，自屬不能證明其犯罪。
六、原審因予諭知被告無罪之判決，經核尚無違誤。公訴人上訴
    意旨，仍執陳詞指摘原判決不當，為無理由，應予駁回。
據上論斷，應依刑事訴訟法第368條，判決如主文。
本案經檢察官李金定到庭執行職務。
中    華    民    國    97    年    10    月    23    日
                  刑事第十九庭審判長法  官  黃金富
                                    法  官  吳  燦
                                    法  官  魏新國
以上正本證明與原本無異。
如不服本判決，應於收受送達後十日內向本院提出上訴書狀，其
未敘述上訴之理由者並得於提起上訴後十日內向本院補提理由書
（均須按他造當事人之人數附繕本）。
                                    書記官  邵淑津
中    華    民    國    97    年    10    月    24    日


司法院資訊處製作；財團法人民間司法改革基金會備份。
